【裁判字號】    98,台抗,551
【裁判日期】    980716
【裁判案由】    清償債務聲請假扣押
【裁判全文】
最高法院民事裁定              九十八年度台抗字第五五一號
再 抗告 人  雅康國際資訊股份有限公司
法定代理人  甲○○
訴訟代理人  黃徹文律師
            王貞懿律師
            王照宇律師
上列再抗告人與相對人威寶電信股份有限公司間因清償債務聲請
假扣押事件，對於中華民國九十八年五月二十日台灣高等法院裁
定（九十八年度抗字第七○五號），提起再抗告，本院裁定如下
：
    主  文
再抗告駁回。
再抗告訴訟費用由再抗告人負擔。
    理  由
按對於抗告法院所為抗告有、無理由之裁定再為抗告，僅得以其
適用法規顯有錯誤為理由，此觀民事訴訟法第四百八十六條第四
項之規定自明。本件再抗告人以：伊前向台灣士林地方法院（下
稱士林地院）聲請對相對人核發應給付伊新台幣（下同）四百三
十一萬二千餘元本息之支付命令後，相對人雖聲明異議，惟已承
認積欠伊債務，並承諾於民國九十八年二月六日之調解期日前先
行清償部分款項。詎其竟又推翻前諾，拒絕給付，顯違誠信。嗣
（於調解期日）更提及其前會計年度認列近百億元之重大財務損
失，足見相對人有日後不能強制執行或甚難執行之虞。爰陳明願
供擔保以補釋明之不足，請准就相對人之財產予以假扣押。經士
林地院以九十八年度全字第一○號裁定（下稱第一○號裁定），
准再抗告人供相當擔保後，得對於相對人之財產為假扣押。相對
人對之提起抗告。原法院以：債權人就金錢請求或得易為金錢請
求之請求，欲保全強制執行者，得聲請假扣押。假扣押非有日後
不能強制執行或甚難執行之虞者，不得為之。請求及假扣押之原
因應釋明之；前項釋明如有不足，而債權人陳明願供擔保或法院
認為適當者，法院得定相當之擔保，命供擔保後為假扣押。民事
訴訟法第五百二十二條第一項，第五百二十三條第一項，第五百
二十六條第一項、第二項分別定有明文。所謂假扣押之原因，即
債務人有日後不能強制執行或甚難執行之虞或應在外國為強制執
行之情形。諸如債務人浪費財產、增加負擔、或就其財產為不利
益之處分，將達於無資力之狀態、或移住遠地、逃匿無蹤或隱匿
財產等均屬之。債權人就該假扣押之原因，依法有釋明之義務，
亦即需提出可使法院信其主張為真實之證據，必待釋明有所不足
，債權人陳明願供擔保（或法院認為適當）後，始得准為假扣押
。若債權人就假扣押之原因未予釋明，即不符假扣押之要件。準
此，再抗告人聲請對相對人之財產為假扣押，就假扣押之原因，
固提出一審法院試行調解紀錄表，及九十七年四月十二日經濟日
報有關相對人歷年虧損計達實收資本額二分之一之報導，以為釋
明。但該一審法院試行調解紀錄僅足以說明相對人曾於調解期日
缺席。參酌相對人為資本額數百億元之電信特許業者，其股東多
為上市、櫃公司，以實收資本額扣除累計虧損，猶有百億元資產
，應非無資力清償再抗告人所主張之債權。即不能以再抗告人所
提之證據，釋明相對人日後有不能強制執行或甚難執行之虞等之
假扣押原因。是再抗告人縱陳明願供擔保以代釋明，仍不應准許
為假扣押等詞，因認相對人對第一○號裁定之抗告為有理由，乃
將該裁定予以廢棄，改為駁回再抗告人假扣押聲請之裁定，經核
並無適用法規顯有錯誤之情事。再抗告意旨，指摘原裁定不當，
聲明廢棄，非有理由。
據上論結，本件再抗告為無理由。依民事訴訟法第四百九十五條
之一第二項、第四百八十一條、第四百四十九條第一項、第九十
五條、第七十八條，裁定如主文。
中    華    民    國  九十八  年    七    月   十六   日
                      最高法院民事第三庭
                          審判長法官  蘇  茂  秋
                                法官  陳  碧  玉
                                法官  王  仁  貴
                                法官  張  宗  權
                                法官  陳  國  禎
      本件正本證明與原本無異
                                      書  記  官
中    華    民    國  九十八  年    七    月  二十八  日
                                                      Ｅ


司法院資訊處製作；財團法人民間司法改革基金會備份。
